臺灣新北地方法院民事判決
109年度訴字第3146號
原      告  蔡穡輝
訴訟代理人  黃文祥律師
被      告  謝明純
            蔡兆駿
            蔡裕豐
共      同
訴訟代理人  李志正律師
            王文廷律師
複  代理人  陳佳鴻律師
上列當事人間請求損害賠償事件，本院於民國110 年11月25日言
詞辯論終結，判決如下：
     主  文
原告之訴及假執行之聲請均駁回。
訴訟費用由原告負擔。
    事實及理由
一、原告主張：民國109 年6 月21日晚間，原告與被告謝明純於
    住處發生爭執之後，謝明純竟唆使被告蔡裕豐、蔡兆駿，由
    蔡裕豐搶奪原告之公事包，被告3 人再脅迫原告共同前往原
    告經營之富鈺珠寶行，並迫令原告打開珠寶行之金庫，旋即
    自金庫將珠寶行全部珠寶、金飾及黃金，搜刮劫取一空，市
    值高達新臺幣（下同）5,000 餘萬元，被告不法侵害原告所
    有權，至為明確。按民法第184 條第1 項前段、第185 條第
    1 項前段規定，被告3人不法侵害原告之權利，應連帶賠償
    原告之損害，僅先一部請求給付200 萬元，聲明：被告應連
    帶給付原告200 萬元，及自起訴狀繕本送達翌日起至清償日
    止，按年息5%計算之利息。原告願供擔保，請准宣告假執行
    等語。
二、被告答辯以：被告謝明純與原告共同經營富鈺珠寶行，因被
    告謝明純罹患帕金森氏症，而減少前往，但富鈺珠寶行係原
    告與被告謝明純共有。109 年6 月21日係被告蔡兆駿使用通
    訊軟體時，發現家中珠寶照片出現在不明女子的貼文內而質
    問原告，原告說詞反覆，被告謝明純要求原告說明珠寶去向
    ，因原告無法清楚交代而兩造一同到富鈺珠寶行確認珠寶首
    飾，是原告同意將富鈺珠寶行剩餘所有商品所有權全數移
    轉予謝明純，此由監視器畫面可證，被告3 人未對原告施以
    強暴、脅迫，應屬明確；再者，兩造間刑事案件業經臺灣新
    北地方檢察署以109 年度偵字第29485 號不起訴處分書，確
    認被告並無施任何強暴脅迫行為，且原告提起之再議及聲請
    交付審判均遭駁回，足見被告並無任何不法搶奪或侵權行為
    ，原告起訴主張被告以強暴脅迫之方式取走富鈺珠寶行內珠
    寶、首飾云云，顯無可採。原告提出遭取走之珠寶照片多數
    模糊不清，無法辨認原告主張遭取走之品項，監視器畫面亦
    未清楚拍攝到被告取走之珠寶項目。是以，原告起訴主張被
    告取走之珠寶品項，不僅與事實不符，亦未見原告舉證以實
    其說，顯無可採。聲明：原告之訴駁回等語。
三、原告與被告謝明純為夫妻，被告蔡裕豐、蔡兆駿為原告與被
    告謝明純之子，被告3 人於109 年6 月21日晚間至富鈺珠寶
    行取走之珠寶、黃金價值逾200萬元，被告並不爭執（見本
    院卷㈠第306 頁），且有戶籍謄本、富鈺珠寶行內監視器錄 
    影光碟、錄影畫面截圖、本院勘驗筆錄等在卷可查（見本院
     卷㈠第45頁至第49頁、第203 頁至第243 頁、第285 頁至第
     288 頁），已足採信。
四、本院得心證之理由：原告主張被告等人不法侵害其財產權，
    依侵權行為法律關係請求被告連帶賠償其損害，惟為被告所
    否認，並以前詞置辯，故本件之爭點為：被告有無不法侵害
    原告財產權之行為？經查：
  ㈠按因故意或過失，不法侵害他人之權利者，負損害賠償責任
    。故意以背於善良風俗之方法，加損害於他人者亦同； 不
    法侵害他人之身體、健康、名譽、自由、信用、隱私、貞操
    ，或不法侵害其他人格法益而情節重大者，被害人雖非財產
    上之損害，亦得請求賠償相當之金額，民法第184 條第1項
    、第195 條第1 項分別定有明文。次按當事人主張有利於己
    之事實者，應就其事實有舉證責任，民事訴訟法第277 條有
    明文規定。而民事訴訟如係由原告主張權利者，應先由原告
    負舉證之責，若原告先不能舉證，以證實自己主張之事實為
    真實，則被告就其抗辯事實即令不能舉證，或其所舉證據尚
    有疵累，亦應駁回原告之請求。又侵權行為之成立，須行為
    人因故意或過失不法侵害他人權利，亦即行為人之行為須具
    備歸責性、違法性，並不法行為與損害間有因果關係，始能
    成立，且主張侵權行為損害賠償請求權之人，對於侵權行為
    之成立要件應負舉證責任（最高法院107 年度台上字第2320
    號、100 年度台上字第328 號判決意旨參照）。次按當事人
    主張有利於己之事實者，就其事實有舉證之責任，民事訴訟
    法第277 條前段定有明文。又民事訴訟如係由原告主張權利
    者，應先由原告負舉證之責，若原告先不能舉證，以證實自
    己主張之事實為真實，則被告就其抗辯事實即令不能舉證，
    或其所舉證據尚有疵累，亦應駁回原告之請求。
　㈡原告雖主張109 年6 月21日與被告謝明純於住處發生爭執之
    後，被告謝明純竟唆使被告蔡裕豐、蔡兆駿等2人，由被告
    蔡裕豐搶奪原告之公事包，再由被告3 人脅迫原告共同前往
     原告經營之富鈺珠寶行，並迫令原告打開珠寶行之金庫，
    旋即自金庫將珠寶行全部珠寶、金飾及黃金，搜刮劫取一空
    等情，原告於本院審理中行當事人訊問時稱：109年6月21日
    晚上，因被告3 人知道我認領了一個兒子，對我大聲咆哮謾
    罵，被告蔡裕豐就將我的包包搶走，我要搶回來，被告蔡裕
    豐將我推開，被告蔡兆駿從房間拿出一個行李箱，將我強押
    到店裡，到店裡被告蔡裕豐、蔡兆駿要我將保險箱打開，我
    不打開，被告謝明純就拿矮凳子砸我，我就只好將保險箱打
    開，我有叫他們不要拿、不要翻，但是他們還是繼續拿、翻
    ，他們前後翻拿了一個半小時，拿了黃金、珠寶、鑽石、翡
    翠等，搬完以後，被告蔡兆駿又寫了一份讓渡書說，要我的
    所有財產讓給被告蔡兆駿、被告蔡裕豐，我不簽名，謝 明
    純又拿雨傘打我，被告蔡裕豐拿走磅秤，且作勢要用磅秤砸
    我，櫃台前面是有裝設強化玻璃，被告3 人過程對我非常不
    客氣等語（見本院卷㈡第12頁至第16頁），然經本院勘驗原
    告提出當日富鈺珠寶行之監視錄影畫面，勘驗結果略以「原
    告、被告謝明純、被告蔡裕豐均在櫃台外，被告蔡裕豐走出
    畫面，被告蔡兆駿從門外走入，走至櫃台内，被告蔡裕豐手
    上拿一個提袋，站在展示櫃前，打開展示櫃之玻璃，並有移
    動櫃内物品的動作，展示櫃物品有減少」、「被告蔡兆駿拿
    取櫃台上的物品後，與被告蔡裕豐交談，被告蔡兆駿將手上
    物品放入蔡裕豐包内，原告在櫃台内收拾地面物品，被告蔡
    裕豐右手拿取櫃檯上之磅秤，並將其高舉過肩，後放下。」
    、「被告蔡兆駿自櫃台内拿起白紙，走到櫃台前坐下後，原
    告將一支筆放在被告蔡兆駿前，被告蔡兆駿使用該筆開始書
    寫，原告先揮動其右手，後坐下。被告謝明純手持雨傘揮打
    多下，有打到原告之臀部，亦有打到椅子，原告有 回頭看
    被告謝明純，被告蔡兆駿走入櫃台内將被告謝明純帶 出」
    ，此有本院勘驗筆錄在卷足證（見本院卷㈠第286頁），是依
    勘驗内容可見被告蔡裕豐、蔡兆駿雖有取走富鈺珠寶行内之
    物品，但原告均可以自由走動，並未見原告所稱有任何遭拘
    束人身自由之情事，又原告主張被告謝明純拿取
　　雨傘毆打原告乙節，依原告遭被告謝明純持雨傘敲打臀部時
    ，仍能保持坐姿端正並轉頭望向被告謝明純，重心並無變化
    亦無因此跌坐之情形，堪認被告謝明純敲打力道非大、影響
    輕微，且原告亦未提出任何診斷證明書或傷勢照片為佐，至
    被告蔡裕豐於系爭珠寶行櫃台作勢要以磅秤砸原告，原告亦
    稱櫃台有裝強化玻璃，足見並無受傷之可能，是亦無從以該
    行為認其有所侵權行為。又本件原告主張被告上開行為涉犯
    強盜罪嫌之刑事案件，業經臺灣新北地方檢察署檢察官以10
    9 年度偵字第29485 號為不起訴處分，經原告聲請再議，經
    臺灣高等檢察署以110 年度上聲議字第5682號處分書駁回原
    告之再議在案，有前開不起訴處分書在卷可查（見本院卷㈡
    第29頁至第32頁），並經本院調取偵查卷宗核閱屬實，亦無
    足為原告有利之認定。
  ㈢原告稱被告3 人會去取珠寶、黃金之理由是因知道原告認領
    其非婚生子女等情（見本院卷㈡第12頁），就原告侵害被告 
    謝明純配偶權之行為，有臺灣士林地方法院110 年度訴字第
    77判決在卷可查（見本院卷㈡第41頁至第44頁），又原告雖
    為富鈺珠寶行之負責人，惟該珠寶行是被告謝明純與原告一
    起創立及經營，此據證人即被告謝明純之兄長謝清吉到庭證
    述明確（見本院卷㈠第294 頁），是被告3 人甫知悉原告侵
    害配偶權且另育有一子，因此與原告發生爭執，且擔心原告
    私自處分珠寶、黃金，並無違背常情，被告所辯，顯非無據
    ，原告當時同意被告3 人取走前開珠寶、黃金之原因本即可
    能出於多端，不能以原告事後提起告訴，遽推認被告3 人當
    時之行為未經原告同意，是原告未能舉證證明係遭脅迫而同
    意被告3 人取走珠寶、黃金之因果關係，自難認原告主張為
    可採。從而，原告未能舉證證明有符合民法第184 條第1 項
    前段之侵權行為事實，則其依該規定請求損害賠償，即屬無
    據。
五、綜上所述，原告未能舉證證明被告3 人間有侵權行為事實存
    在，是原告依民法第184 條第1 項前段、第185 條第1 項規
    定，請求被告3 人連帶給付200萬元，及自起訴狀送達翌日
    起至清償日止，按年利率5%計算之利息，為無理由，應予駁
    回。又本件原告之訴既經駁回，其假執行之聲請亦失所附麗
    ，應併予駁回。
六、本件事證已臻明確，兩造其餘攻擊、防禦方法及所提之證據
    ，經本院審酌後認對判決結果不生影響，爰不一一論述，附
    此敘明。
七、訴訟費用負擔之依據：民事訴訟法第78條。
中　　華　　民　　國　　110 　年　　12　　月　　30　　日
                          法  官  宋家瑋
以上正本係照原本作成。
如對本判決上訴，須於判決送達後20內向本院提出上訴狀。如
委任律師提起上訴者，應一併繳納上訴審裁判費。
中　　華　　民　　國　　110 　年　　12　　月　　30　　日
                          書記官　洪愷翎